【裁判字號】    97,重訴,277
【裁判日期】    971009
【裁判案由】    侵權行為損害賠償
【裁判全文】
臺灣板橋地方法院民事判決             97年度重訴字第277號
原      告  乙  ○
            甲○○
共      同
訴訟代理人  趙元昊律師
            許瑞榮律師
被      告  丙○○
                      （現於臺灣台北監獄台北分監執行中）
上列當事人間請求損害賠償事件，本院於民國97年9月25日言詞
辯論終結，判決如下：
    主      文
被告應給付原告乙○新台幣壹佰貳拾肆萬陸仟貳佰拾元及自民
國97年2 月21日起至清償日止按週年百分之5 計算之利息。
被告應給付原告甲○○壹佰零捌萬元及自民國97年2 月21日起至
清償日止按週年百分之5 計算之利息。
原告其餘之訴駁回。
訴訟費用由被告負擔10分之7；餘由原告負擔。
本判決第1 項於原告乙○以新台幣肆拾貳萬元供擔保後，得假執
行；本判決第2 項於原告甲○○以新台幣拾陸萬元供擔保後，
得假執行。
原告其餘假執行之聲請駁回。
    事實及理由
一、原告乙○、甲○○起訴主張：
    （一）林政毅為原告之子，自幼由原告二人扶養照料長大成
          人，林政毅於民國96年8 月18日凌晨，至台北縣蘆洲
          市○○路434 巷8 號尋找友人林佳欣，當天凌晨1 時
          許，林政毅騎乘機車搭載林佳欣外出購物，於回程途
          中行經台北縣蘆洲市○○街69號前，適有被告丙○○
          酒醉超速且逆向行駛機車，因而撞擊林政毅所騎乘機
          車導致林政毅死亡，被告過失致人於死侵權刑事責任
          ，業經刑事庭判決有罪確定。
    （二）原告乙○為此支出林政毅喪葬費用新台幣（下同）18
          萬4700元。另林政毅為原告2 人之子，對原告有扶養
          義務，因被告之過失致原告受撫養之權利受有損害，
          亦應由被告負責，原告乙○為48年12月15日生，甲○
          ○為46年2 月2 日生，依內政部所頒95年台灣省男、
          女性簡易生命表所載，乙○、甲○○分別尚可存活29
          .94 年、33年，參照財政部所定95年度訂扶養親屬免
          稅額7 萬7 千元計算，並依依霍夫曼計算式扣除中間
          利息後，被告應分別給付原告乙○、甲○○之扶養費
          損失金額為143 萬4457元、152 萬5068元。又被告酒
          醉駕車、超速、逆向行駛等行為造成原告2 人須白髮
          人送黑髮人，人間至痛莫過於此，打擊實非常人所能
          忍受，原告2 人各請求賠償慰撫金200 萬元，並援引
          本院97年度交易字第48號刑事判決所認定之事實及證
          據。爰依民法第184 條第1 項前段、第192 條第1 項
          、第2 項、第194 條之規定，求為判決：
          被告應給付原告乙○361 萬9157元及自起訴狀繕本
            送達翌日起至清償日止按週年百分之5計算利息。
          被告應給付原告甲○○352 萬5068元及自起訴狀繕
            本送達翌日起至清償日止按週年百分之5 計算利息
            。
          訴訟費用由被告負擔。
          請准供擔保宣告假執行。
二、被告丙○○不爭執原告主張之上開侵權行為及原告乙○支出
    林政毅喪葬費用18萬4700元之事實，惟辯以：原告2 人請求
    之扶養費及精神損害金額過高，此部分原告之主張為無理由
    等語，從而答辯聲明駁回原告之訴。
三、經查，兩造就原告主張之本件被告丙○○於96年8 月17日21
    時許起，至翌（18）日凌晨1 時許，在臺北縣蘆洲市○○路
    某海產店內與杜英豪等友人飲用高梁酒後，已達不能安全駕
    駛動力交通工具之狀態，且明知無汽車駕駛執照者，不得駕
    車，竟仍無照騎乘車牌號碼NW9-555 號重型機車，搭載友人
    杜英豪，沿臺北縣蘆洲市○○街往長安街方向行駛，欲回位
    於臺北縣蘆洲市○○○路○ 段328 巷2 號5 樓之公司宿舍，
    於同日凌晨1時20 分許，行經臺北縣蘆洲市○○街69號前，
    本應注意車前狀況，並隨時採取必要之安全措施，且應在遵
    行之車道內行駛，而依當時一切情況，並無不能注意之情事
    ，竟因酒後不能安全駕駛動力交通工具，且疏未注意車前狀
    況，而失控駛入對向車道，適對向車道林政毅騎乘車牌號碼
    LDN-832 號重型機車，搭載林佳欣，亦明知飲酒後其吐氣所
    含酒精成分超過每公升0.25毫克以上者，不得駕車，仍於酒
    後騎乘上開機車行經該地，致丙○○所騎乘之上開機車正面
    撞擊林政毅所騎乘之上開機車左前側，因而人車倒地，林政
    毅受有頭部外傷合併顱內出血、頭骨骨折等傷害，嗣林政毅
    經送往臺北市新光吳火獅紀念醫院急救，並抽取其血液檢測
    結果，血液中酒精濃度達68MD/DL （相當於呼氣酒精濃度0.
    34 MG/L） ，延至同年月18日早上5 時5 分許，仍因傷重不
    治死亡。丙○○經送臺北市新光吳火獅紀念醫院急救，並抽
    取其血液檢測結果，血液中酒精濃度高達266.57MD/DL （相
    當於呼氣酒精濃度1.33MG/L），被告構成過失侵權責任事實
    ，與及原告2 人主張上開刑事被害人林政毅為原告2 人之子
    、乙○為此支出林政毅喪葬費用18萬4700元之情均不爭執，
    並經本院調取97年度交易字第48號刑事卷證查閱屬實，此外
    復有原告提出之戶籍謄本、殯葬費用單據在卷可稽，堪信原
    告主張被告構成過失侵權責任及乙○主張之殯葬費用損失為
    真實。惟原告2 人請求之扶養費損失、精神損害金額，則為
    被告否認，並以上開情詞置辯，是以本件兩造爭執之重點厥
    為原告2 人請求之扶養費、精神損害賠償金額有無理由。
四、扶養費之爭執：
    （一）按「被害人對於第三人負有法定扶養義務者，加害人
          對於該第三人亦應負損害賠償責任」，此固為民法第
          192 條第2 項所明定，惟同法第1117條就受扶養之要
          件亦規定「受扶養權利者，以不能維持生活而無謀生
          能力者為限。前項無謀生能力之限制，於直系血親尊
          親屬，不適用之」，此所謂「不能維持生活」，係指
          不能以自己之財產維持生活者而言；反面言之，如能
          以自己之財產維持生活者，自無受扶養之權利。
    （二）查原告自陳乙○名下有未上市股票及不動產，連同存
          款總資產約為3400萬元左右，至於債務部分銀行貸款
          共1240萬元左右，另原告甲○○所有資產約為4 千餘
          萬元，負債部分則有700 萬元貸款等語（見本院97年
          9 月25日陳報狀），核與本院調閱之原告2 人稅務電
          子閘門財產明細表所示資產狀況大致相符（見本院卷
          第34至第40頁），顯見原告2 人之積極財產均有數千
          萬元。本院審酌台灣地區一般國民生活所需，以原告
          2 人自己之上開財產資力，足供其等至少維持生活50
          年以上，已逾原告自陳之國民餘命年限。從而原告主
          張其等有權受直接被害人林政毅之扶養，被告應賠償
          此部分損失一情，參酌上開說明，顯然於法無據，難
          予准許。
五、精神損害賠償之爭執：
    （一）按「不法侵害他人致死者，被害人之父、母、子、女
          及配偶，雖非財產上之損害，亦得請求賠償相當之金
          額」，民法第194 條定有明文。
    （二）本件原告2 人係直接被害人之父、母，此為兩造所不
          爭執，原告主張直接被害人自幼由原告扶養照料長大
          成人，因被告酒醉駕車、超速、逆向行駛等行為造成
          原告須白髮人送黑髮人，人間至痛莫過於此，打擊實
          非常人所能忍受，本院審酌一般倫理親情，原告所述
          因被告之侵權行為，其等精神受創，受有非財產上之
          損害，應屬可信。衡量兩造互不爭執之原告均為國中
          教育程度，務農，資產數千萬元（見前述）；被告則
          為高職畢業，從事鋁業裝潢工，平均月入約2 萬元，
          無資產，現在監服刑中等兩造之身分、地位、經濟狀
          況，本院認為原告各主張200 萬元之損害，自嫌過高
          ，應予各核減為120 萬元，方屬公允。
六、末按，民法第217 條第1 項規定之目的，在謀求加害人與被
    害人間之公平，故在裁判上法院得以職權減輕或免除之。此
    外民法第192 條、第194 條規定不法侵害他人致死者，對於
    支出殯葬費之人，及被害人之父、母、子、女、配偶非財產
    上之損害，亦應負損害賠償責任，係間接被害人得請求賠償
    之特例。此項請求權，自理論言，雖係固有之權利，然其權
    利係基於侵權行為之規定而發生，自不能不負擔直接被害人
    之過失，倘直接被害人於損害之發生或擴大與有過失時，依
    公平之原則，亦應有民法第217 條過失相抵規定之適用。經
    查，原告主張之本件侵權行為因果關係，其中被告固然有酒
    醉駕車、超速、逆向行駛之肇責性，為系爭交通事故之主要
    肇因，然直接被害人即原告之子林政毅騎亦明知飲酒後其吐
    氣所含酒精成分超過每公升0.25毫克以上者，不得駕車，仍
    於酒後（送醫時血液中酒精濃度達68MD/DL ，相當於呼氣酒
    精濃度0. 34 MG/L）騎乘機車行經事故地，致遭被告所騎乘
    之機車正面撞擊致死，衡情如林政毅無酒後判斷力、反應力
    減弱之狀況，即便被告超速、逆向行駛，或可即時閃煞，當
    不致兩車正面撞擊，肇生不幸。故本院認為本件直接被害人
    於損害之發生亦與有過失，酌情應負10分之1 之責任，參照
    上開說明，原告自不能不負擔直接被害人之過失，應予過失
    相抵，各負擔損害額10分之1 。依此比例計算結果，原告乙
    ○得向被告請求之賠償金共計124 萬6230元（喪葬費用18萬
    4700元＋精神損害120 萬元＝138 萬4700元×9/10＝124 萬
    6230元）；原告甲○○得向被告請求之賠償金計108 萬元（
    精神損害120 萬元×9/10＝108 萬元）。
七、從而原告依據民法第184 條第1 項、192 條第1 項、第194
    條之法律關係，訴請被告賠償上開過失相抵計算後之金額，
    及自起訴狀繕本送達翌日起至清償日止之法定遲延利息，於
    法有據，應予准許，逾此部分之請求，則屬無據，不應准許
    。
八、原告2 人陳明願供擔保，聲請宣告假執行，經核其勝訴部分
    ，合於法律之規定，爰酌定相當之擔保金額告之；其餘假執
    行之聲請，因訴之駁回而失所依附，不予准許。
九、結論：本件原告之訴，為一部有理由，一部無理由，並依民
    事訴訟法第79條但書、第85條第1 前段項、第390 條第2 項
    ，判決如主文。
中    華    民    國    97    年    10    月    9     日
                  民事第二庭    法  官  陳財旺
以上正本係照原本作成。
如對本判決上訴，須於判決送達後20日內向本院提出上訴狀。
中    華    民    國    97    年    10    月    9     日
                                書記官  孫國慧


司法院資訊處製作；財團法人民間司法改革基金會備份。
